【裁判字號】    94,訴,293
【裁判日期】    950210
【裁判案由】    違反毒品危害防制條例
【裁判全文】
臺灣花蓮地方法院刑事判決               94年度訴字第293號
公  訴  人  臺灣花蓮地方法院檢察署檢察官
被      告  甲○○
選任辯護人  黃健弘律師
上列被告因違反毒品危害防制條例案件，經檢察官提起公訴（94
年度核退毒偵字第7號），本院判決如下：
    主  文
甲○○共同連續販賣第一級毒品，處無期徒刑，褫奪公權終身，
販賣第一級毒品所得新台幣柒仟元沒收，如全部或一部不能沒收
時，以其財產抵償之，及另案扣案之0000000000號行動電話壹支
沒收，如全部或一部不能沒收時，追徵其價額；又共同連續販賣
第二級毒品，處有期徒刑柒年陸月，販賣第二級毒品所得新台幣
捌仟元沒收，如全部或一部不能沒收時，以其財產抵償之，及另
案扣案之行動電話0000000000號、未扣案之0000000000號行動電
話各壹支均沒收，如全部或一部不能沒收時，追徵其價額。應執
行無期徒刑，褫奪公權終身，販賣第一級毒品所得新臺幣柒仟元
、販賣第二級毒品所得新臺幣捌仟元均沒收，如全部或一部不能
沒收時，以其財產抵償之，及另案扣案之行動電話0000000000號
、未扣案之0000000000號行動電話各壹支均沒收，如全部或一部
不能沒收時，追徵其價額。
    事  實
一、甲○○（綽號安分）明知海洛因及安非他命係屬毒品危害防
    制條例第二條第二項第一款、第二款所稱之第一級毒品及第
    二級毒品，不得持有、販賣、轉讓，竟因積欠己○○借款，
    自民國93年2月初某日起至93年2月25日止，與己○○、庚○○二人（已經檢察官另行起訴，由本院以93年度訴字第 118
    號判決有罪，均不服提起上訴，現正由台灣高等法院花蓮分
    院審理中）共同基於販賣海洛因及安非他命牟利之概括犯意
    聯絡，由己○○提供海洛因及安非他命，並與庚○○、甲○○分別接聽購毒者所撥打之己○○所有0000000000號行動電
    話，約好交易毒品之時間、地點、金額後，再由渠等其中 1
    人前往交付毒品及收款之方式，連續於附表一、二所示之時
    間、地點，販賣第一級毒品予年籍姓名不詳綽號「阿宏」之
    男子與丁○○等2人，販賣第二級毒品予戊○○等1人，甲○○則於每次毒品交易後，自己○○處取得新台幣（下同）10
    00元至2000元不等之代價以抵償其積欠己○○之借款或取得
    免費之安非他命施用。其復承上開販賣安非他命牟利之概括
    犯意，自行於93年3 月11日上午11時11分許，接獲丙○○撥
    打其所使用0000000000號行動電話，表示欲購買安非他命，
    雙方約好交易之時間、地點及金額後，其乃推由與其有犯意
    聯絡之不詳姓名之成年人至花蓮縣吉安鄉南埔加油站，交付
    3000元之安非他命予丙○○（詳細之犯罪時間、地點、販賣
    對象、次數、販毒所得均詳如附表一、二所示）。嗣為警循
    線查獲。
二、案經花蓮縣警察局花蓮分局報告臺灣花蓮地方法院檢察署檢
    察官偵查起訴。
    理 由
壹、證據能力部分：
    按「被告以外之人於審判外之言詞或書面陳述，除法律有規
    定者外，不得做為證據。」；「被告以外之人於檢察事務官
    、司法警察官或司法警察調查中所為之陳述，與審判中不符
    時，其先前之陳述具有較可信之特別情況，且為證明犯罪事
    實存否所必要者，得為證據。」刑事訴訟法第一百五十九條
    第一項、第一百五十九條之二分別定有明文。本件被告之辯
    護人主張證人丙○○、戊○○之警詢筆錄證據均不具證據能
    力云云。查證人丙○○、戊○○於警詢中所述與本院證述內
    容有部分出入，參諸其等係因警方搜索而至警局就其施用毒
    品及毒品來源應訊，稽其作證所處情境，係在與其等個人本
    身並無直接利害關係下就毒品來源所為之陳述，按理自較具
    有可信性，且所述內容與本案就被告有無販賣毒品之待證事
    實間，具有必要性可言，故本院認其等之警詢筆錄，應具有
    證據能力，至於其證詞之證明力強弱仍應由本院綜合案卷資
    料為判斷，併予敘明。
貳、實體論述部分：
一訊據被告矢口否認有販賣海洛因及安非他命之犯行，辯稱：因
  伊與己○○為鄰居，並向他借錢，己○○說要伊幫他送東西，
  2000元就不用還，但僅有一次送成，且己○○將所送之物品用
  包裝紙包起來，所以伊認為是送安非他命，之後陸續有送，均
  沒有找到人，故未送成，伊並未販賣海洛因，因己○○要伊還
  錢，故用此方式抵債，伊僅單純送東西給對方，伊未收錢；復
  改稱：因伊與己○○是鄰居，他會叫伊開車，故伊會跟他們出
  去，伊不曉得他們開車出去要做什麼，伊都是在車上等，他會
  給伊安非他命吃，他沒有叫伊把安非他命單獨送予別人過云云
  。經查：
  (一)被告於警詢及偵查中業已坦承因積欠己○○債務，而幫己○○接聽販毒電話及交付海洛因與安非他命予買受毒品之人，
    並已交付海洛因予丁○○（綽號米奶）、綽號阿宏之人，以
    抵償債務及獲取些許安非他命施用之事實，且其所供述之情
    節均核與證人庚○○於偵查中所證述之情節相符，並有電話
    監聽譯文1份附卷足佐。
  (二)證人丁○○於本院審理時證稱：其有施用第一級毒品，沒有
    施用第二級毒品，曾使用過0000000000號行動電話有向己○○買過海洛因，由其女友小君接聽，其向己○○買過毒品之
    次數很多，已不記得購買毒品之時間，其不認識被告，有93
    年2月8日晚上11時7分8秒電話監聽譯文之通話內容沒錯，但
    因交易很多次，所以不記得是否被告有無拿毒品給我，且該
    通電話是晚上交易，也很匆忙，所以沒有詳細看對方，不能
    確定是否在庭被告，當時對方在東昌橋交付海洛因，其也有
    付1000元給對方等語，核與被告於警詢時所供述：上開電話
    內容是華哥（指己○○）打電話給伊，說誰要一個，然後伊
    到南海五街去跟庚○○拿海洛因，伊再打電話給這個女子，
    約在東昌橋交易，伊拿海洛因給她，金額1000元等情，均相
    符合，是被告確實有販賣海洛因予丁○○無訛。據此，亦可
    證明被告於警詢中供稱其有販賣海洛因予綽號阿宏之人，亦
    與事實相符，而應堪採信。
  (三)又證人丙○○雖於本院審理時證稱：其並未向被告買購毒品
    ，其於警詢中有說其在93年3 月11日上午11時11分48秒有打
    電話給被告，約好購買毒品之種類、交易時間、地點，並完
    成交易等語，但後來去被告家，被告說他沒辦法，結果沒有
    談成，所以其又直接找劉福明拿，其在警局因很緊張，所以
    才會回答與被告交易部分，被告有託人交付安非他命等語。
    然被告於本院中係稱：93年3 月11日11時11分48秒之電話監
    聽譯文之內容是伊與丙○○之通話內容，但是伊工地要煮燒
    酒雞，叫丙○○帶三瓶米酒來，當時伊在南埔加油站旁的工
    地，所以伊叫他先到一家，伊再帶他到南埔加油站旁的工地
    ，伊與丙○○完全沒有談到購買安非他命的事等語。是證人
    丙○○所述與被告所述完全不符。況證人丙○○於警詢中業
    已證稱：93年 3月11日11時11分48秒，其打行動電話給被告
    ，通話內容是要向被告購買安非他命，交易地點在南埔加油
    站，金額是3000元，其事先與被告談好價錢，交易都是別人
    前來交易，其不認識來交易的人等語，並有與其證述內容相
    符之電話監聽譯文 1份在卷可稽。復參以證人丙○○於本院
    審理時亦證稱其於警詢中所述與小夢、劉福明購買毒品之時
    間、地點、金額及次數均正確，並詳述其與被告購買安非他
    命之次數、時間、金額、交易地點等細節，則其焉可能僅就
    向被告購買安非他命部分因緊張而為錯誤之回答？顯見證人
    丙○○於本院所述應係偏袒被告所為避重就輕之詞，應以其
    於警詢中所證述之內容始與事實相符。而被告於偵查中供稱
    ：其幫己○○送毒品之期間為93年2月初至93年2月25日止，
    是被告於93年 3月11日販賣安非他命予丙○○部分，自與己○○、庚○○無涉。
  (三)再證人戊○○於本院審理時先證稱：其之前請己○○幫其拿
    毒品，己○○有在美家美大樓拿安非他命給其3、4次，庚○○、被告也有跟己○○一起去美家美大樓拿安非他命給其，
    因時間過久，不記得從被告手中接過安非他命幾次，但警局
    中稱被告有拿安非他命給其一次，是正確的；復改稱：因至
    警局製作筆錄迄今已甚久，已忘記被告是否有拿一次安非他
    命給其，每次己○○都是跟4、5個人一起來，其不確定其中
    有無被告等語。然證人戊○○於警詢中證稱：其自92年12月
    起至93年 3月止，向己○○購買過4、5次安非他命，己○○
    本人、庚○○及被告3人都曾交付毒品給其，美家美大樓7樓
    是己○○拿過去1次給其，被告拿過1次，另外仁安村海濱52
    號家中己○○及庚○○各拿過 1次給其，其向己○○購買安
    非他命，每次購買金額均為5000元等語，核與被告於本院94
    年 9月19日準備程序時供稱：是華哥（指己○○）交伊送過
    去，所以戊○○警詢所述沒有錯，伊對戊○○所述沒有意見
    等語相符。足見證人戊○○於警詢中所述確與事實相符。復
    參以，被告於偵查中供稱：其係自93年2月初至93年2月25日
    左右，有幫華哥送毒品等情，是上開戊○○購買毒品之時間
    應為自93年2月初至93年2月25日期間之某日。
  (四)按一般民眾普遍認知海洛因、安非他命等毒品之非法交易，
    政府一向查禁森嚴，且重罰不寬貸，衡諸常情，被告倘非有
    利可圖，絕無平白甘冒被嚴查重罰高度風險之理，從而，舉
    凡其有償交易，除足反證其確另基於某種非圖利本意之關係
    外，通常尚難因無法查悉其販入價額作為是否高價賣出之比
    較，諉無營利之意思，阻卻販賣犯行之追訴（最高法院八十
    七年度台上字第三一六四判決可資參照）。況己○○販賣毒
    品予他人，而被告僅單純依己○○指示送毒品予購毒者，即
    可抵償1000元至2000元不等之債務，或獲取免費安非他命施
    用，顯見己○○確是販賣毒品牟利，被告對此亦知之甚詳，
    並參與接聽購毒者之電話及交付毒品予購毒品等販賣毒品之
    構成要件行為，自應共負販賣毒品之罪責。至被告自行販賣
    安非他命與丙○○部分，依上開說明，亦係販賣牟利無訛。
  (五)此外，復有本院93年訴字第 118號刑事判決書一份在卷可參
    。綜上所述，被告有上開販賣海洛因、安非他命之犯行，均
    已罪證明確，應予依法論科。
參、論罪科刑：
  1.核被告所為，係違反毒品危害防制條例第四條第一項、第二
    項之販賣第一級毒品及販賣第二級毒品罪。被告販賣前後持
    有海洛因、安非他命之低度行為，應為販賣之高度行為所吸
    收，均不另論罪。又蒞庭檢察官當庭補充被告販賣第一級毒
    品之對象為綽號阿宏、丁○○，販賣第二級毒品之對象為丙○○、戊○○。被告與己○○、庚○○就附表一、附表二編
    號1之犯行，與不詳姓名之成年人就附表二編號2之犯行，各
    有犯意聯絡與行為分擔，為共同正犯。被告多次販賣海洛因
    、安非他命之犯行，均時間緊接，所犯罪名相同，顯係出於
    概括之犯意反覆為之，各為連續犯，均各應依刑法第五十六
    條之規定以一罪論，並各分別就法定本刑為有期徒刑、併科
    罰金部分，加重其刑（其中就販賣第一級毒品罪之法定刑為
    無期徒刑、死刑部分，及販賣第二級毒品罪之無期徒刑部分
    不得加重）。被告所犯上開 2罪間，犯意各別，行為互殊，
    罪名不同，應分論併罰。爰審酌被告竟為謀取私利，與他人
    共同販賣第一、二級毒品多次，影響國民健康甚鉅，其販賣
    毒品之次數、所得利益，犯後否認犯行之態度等一切情狀，
    量處如主文所示之刑，宣告無刑徒刑部分並依法宣告褫奪公
    權終身。而按數罪併罰，分別宣告其罪之刑，宣告之最重為
    無期徒刑者，不執行他刑，但罰金及從刑不在此限，刑法第
    五十一條第四款定有明文，故依法定其應執行無期徒刑。
  2.被告販賣海洛因所得共計7000元、販賣安非他命所得共8000
    元，均應依毒品危害防制條例第十九條第一項之規定沒收之
    ，如全部或一部不能沒收時，以其財產抵償之。另被告共同
    販賣毒品所用之行動電話0000000000（本院93年度訴字第11
    8號案件之扣案物）、 0000000000號（未扣案），分別係被
    告犯毒品危害防制條例第四條第一、二項之罪所用之物，爰
    依該條例第十九條第一項宣告沒收，如全部或一部不能沒收
    時，追徵其價額。
肆、至證人丙○○於本院具結後證述內容與警詢中所述不符，顯
    有偏袒被告之情形，已如前述，就其是否涉及偽證，宜由檢
    察官另行偵辦，併予敘明。
據上論斷，應依刑事訴訟法第二百九十九條第一項前段，毒品危
害防制條例第四條第一項、第二項、第十九條第一項，刑法第十
一條前段、第二十八條、五十六條、第三十七條第一項、第五十
一條第四款，判決如主文。
本案經檢察官乙○○到庭執行職務。
中    華    民    國    95    年    2     月    10    日
                        臺灣花蓮地方法院刑事第一庭
                              審判長法  官  張健河
                                    法  官  吳韻馨
                                    法  官  李世華
上列正本證明與原本無異。
如對本判決不服，應於送達後10日內，向本院提出上訴狀。（應
抄附繕本）
                                    書記官  李閔華
中    華    民    國    95    年    2     月    10    日
附表一：被告販賣第一級毒品海洛因：
┌──┬──────┬────────┬────┬───┬──────┐
│編號│時  間      │地點            │販毒對象│ 次數 │販毒所得    │
├──┼──────┼────────┼────┼───┼──────┤
│ 一 │93年2月8日晚│東昌橋          │丁○○  │ 1 次 │新台幣（下同│
│    │上11時許    │                │        │      │）1000元。  │
├──┼──────┼────────┼────┼───┼──────┤
│ 二 │93年2月18日 │化仁國小        │綽號阿宏│ 2 次 │1000元、5000│
│    │中午12時許、│                │        │      │元          │
│    │同日中午12時│                │        │      │            │
│    │30分許      │                │        │      │            │
└──┴──────┴────────┴────┴───┴──────┘
附表二：被告販賣第二級毒品安非他命：
┌──┬──────┬────────┬────┬───┬───────┐
│編號│時  間      │地點            │販毒對象│ 次數 │販毒所得      │
├──┼──────┼────────┼────┼───┼───────┤
│ 一 │93年2月初至 │花蓮市○○街美家│戊○○  │ 1 次 │5000元        │
│    │93年2月25日 │美大樓7樓       │        │      │              │
│    │間某日      │                │        │      │              │
├──┼──────┼────────┼────┼───┼───────┤
│ 二 │93年3月11日 │花蓮縣吉安鄉南埔│丙○○  │ 1 次 │3000元        │
│    │上午11時11分│加油站          │        │      │              │
│    │許          │                │        │      │              │
└──┴──────┴────────┴────┴───┴───────┘
毒品危害防制條例第4條第1項、第2項：
製造、運輸、販賣第一級毒品者，處死刑或無期徒刑；處無期徒
刑者，得併科新臺幣一千萬元以下罰金。
製造、運輸、販賣第二級毒品者，處無期徒刑或七年以上有期徒
刑，得併科新臺幣七百萬元以下罰金。


司法院資訊處製作；財團法人民間司法改革基金會備份。
